臺灣新竹地方法院民事小額判決  
110年度竹建小字第4號
原      告  黃仕君  
被      告  張秀寶  
上列當事人間請求給付工程款事件，本院於民國111 年5 月11日
辯論終結，判決如下：
    主      文
被告應給付原告新臺幣貳萬貳仟元，及自民國一一○年十月十八
日起至清償日止，按週年利率百分之五計算之利息。
原告其餘之訴駁回。
訴訟費用新臺幣壹仟元由被告負擔新臺幣貳佰柒拾伍元，餘由原
告負擔。
本判決原告勝訴部分得假執行。但被告如以新臺幣貳萬貳仟元為
原告預供擔保後，得免為假執行。
    事實及理由
壹、程序方面：
    本件被告經合法通知，未於言詞辯論期日到場，核無民事訴
    訟法第386 條各款所列情形，爰依原告之聲請，由其一造辯
    論而為判決。
貳、實體方面：
一、原告主張：被告前委請原告承攬坐落門牌號碼新竹市○區○○
    路000巷00號房屋（下稱系爭房屋）2、3樓防水修繕工程（
    下稱系爭工程），總工程款為新臺幣（下同）12萬元，約定
    施工當日預付6萬元，待施工驗收後再支付尾款6萬元，雙方
    並簽訂系爭工程報價合約書（下稱系爭承攬合約），嗣系爭
    房屋3樓防水施工期間因遭被告姪子闖入破壞，經被告同意
    重新施作，重工費用為2萬2千元，原告已完成施工項目，尚
    待收尾，然被告事後拒不支付重工費用，而未收尾，迄今尚
    積欠系爭工程尾款6萬元及重工費用3萬3千元，共計8萬2千
    元，爰依系爭承攬合約之法律關係提起本件訴訟。並聲明：
    被告應給付原告82,000元，及自起訴狀繕本送達翌日起至清
    償日止，按週年利率5%計算之利息。
二、被告未於言詞辯論期日到場，書狀則以：
　㈠被告於110 年7 月21日與「仕群企業社」簽訂系爭承攬合約
    ，並於簽約日當場給付6萬元作為訂金，之後於系爭工程期
    間追加系爭房屋2樓窗戶上簷及3樓強防水工程，且於簽約當
    日給付全額施工費1萬5千元，以上合計工程總價為13萬5千
    元（不含稅），而被告已給付7萬5千元，故原告非契約當事
    人，其以個人名義起訴並非適法，而原告竟以已歇業之「仕
    群企業社」名義與被告簽約，已涉嫌違反公司法第19條規定
    及刑法詐欺罪，實屬違法在先，是原告以已揭業之「仕群企
    業社」與被告簽訂之系爭承攬契約視同無效。
　㈡又依約施工步驟應為：①全面刨除舊PU裂縫。②高滲透底漆深
    補裂痕（整面牆）。③高纖維防水抗裂漆2道。④高纖維隔熱
    防水漆。然原告於第1道施工程序中僅局部刨除，而非全面
    刨除舊PU底漆，第2、3道程序亦未施作，只在最後1道途上
    外漆，因被告偷工減料，未依系爭承攬合約內容之工法施工
    ，更改施工方式亦未經被告同意，施工品質拙劣，且多處工
    程未施作，造成被告無法驗收。另原告所稱之3樓外陽台防
    水施工遭他人破壞重工費用2萬2千元部分，為原告自行添加
    之文字，被告於110年8月17日告知原告當日下午會請人去現
    場做落水頭，原告當場允諾，今原告卻藉此認現場遭人破壞
    ，且未會同被告重勘現場，亦未經被告同意，顯係原告巧立
    名目強行收取高額重工費，均不合理，況原告尚未完成系爭
    工程，何來重工之說，原告以重工不付款為由拒絕收尾，並
    從此置之不理，被告迫於無奈，乃另行僱工進行善後處理等
    語置辯。並聲明：⒈原告之訴駁回。⒉如受不利判決，願供擔
    保請准宣告免為假執行。
三、得心證之理由：
　㈠系爭承攬合約是否有效？原告是否為系爭承攬合約之契約當
    事人？
　　按「債權人基於債之關係，得向債務人請求給付」，民法第
    199 條第1 項定有明文。次按「當事人主張有利於己之事實
    者，就其事實有舉證之責任」，民事訴訟法第277 條本文亦
    有明文。準此，原告若欲向被告依據系爭承攬合約請求給付
    ，必需先證明系爭承攬合約之契約當事人為原告，方得依據
    契約關係請求被告給付。經查：
　⒈按民法所稱之合夥者，係指2 人以上互約出資以經營共同事
    業，分享其事業所生之利益，或分擔並分享事業所生損益之
    契約，各合夥人除以金錢、其他財產權、勞務、信用、或其
    他利益為出資外，必以有利益共同分享或損益共同均霑之利
    害關係存在，始得謂為互約出資以經營共同事業之合夥，此
    觀同法第667 條、第676 條及第677 條之規定自明。再合夥
    因合夥人死亡、退夥或股份轉讓等事由而致合夥人僅餘一人
    時，因合夥人僅餘一人，已不符合夥要件，該合夥關係對外
    而言即當然歸於消滅；至合夥內部應否解散而進行清算（民
    法第692 條第3 款、第694 條），乃合夥人彼此間之關係，
    仍不影響對外該合夥已消滅之效力。至僅剩之該一人合夥人
    倘仍以原合夥商號名稱對外為法律行為，此時應認該商號為
    獨資，所生債務應由債權人向該獨資商號之出資人請求。
　⒉「仕群工業社」本為合夥組織，於95年11月8 日核准設立，
    負責人為原告，合夥人包含原告及黃仕淼，該合夥商號對外
    係登記以原告為負責人（商業登記法第10條規定，合夥組織
    商業負責人為執行業務之合夥人），嗣於96年6 月15日變更
    登記「歇業」，此有經濟部商工登記公示資料查詢服務資料
    1 份附卷可稽（見本院卷第139 頁），然觀諸系爭承攬合約
    蓋有「仕群工程」（實為「仕群工業社」）字樣之戳章（見
    本院卷第15頁），且「仕群工業社」目前為原告一人所有，
    原告後來以「仕群工業社」之名稱繼續對外經營事業，且以
    「仕群工業社」之名義與被告簽約等情，業據原告陳明在卷
    （見本院卷第151 頁），可見原來之合夥商號即仕群工業社
    應已改為原告一人獨資經營。
　⒊又商業登記法第5 條固規定：「商業除第5條規定外，非經商
    業所在地主管機關登記，不得成立」，惟同法第31條規定：
    「未經設立登記而以商業名義經營業務或為其他法律行為者
    ，商業所在地主管機關應命行為人限期辦妥登記；屆期未辦
    妥者，處新臺幣一萬元以上五萬元以下罰鍰，並得按次處罰
    。」是商號違反未登記而開業 (或被撤銷仍營業）之規定，
    充其量僅受行政罰鍰或商號本身被命令停業，至於商號所為
    開業相關私法行為並不受影響，是本件原告以原合夥商號名
    稱繼續經營事業，兩造間所為各種契約，均不受影響。
　⒋而按獨資商號與其主人屬一體，獨資商號雖依行政法令而得
    以商號名稱對外營業，惟該商號為出資經營者之替代，其權
    利義務之主體仍屬該出資經營者，即該商號負責人以獨資商
    號名義所為交易上之一切行為，均為該商號負責人該自然人
    之行為，獨資商號之負責人即為權利義務之主體，獨資商號
    並非法人組織，商號本身並無權利能力，無從享受權利負擔
    義務，是獨資商號所為之法律行為，其效果應發生於該出資
    登記自然人（即原告）與其相對人（即被告）間，是則，原
    告以獨資之仕群工業社負責人，依系爭承攬合約，請求被告
    應返還原告尚積欠之前述款項，於法即屬有據。
　㈡關於系爭工程尾款部分：
　　按系爭承攬合約約定：「施工驗收後支付尾款金額60,000元
    整」」，有系爭承攬合約影本1 份附卷可稽（見本院卷第14
    至15頁），足徵報酬餘款即工程尾款之請求要件為「驗收後
    」，被告抗辯原告尚未完工，未照合約施工方式而無法驗收
    等語，並提出譯文佐證，原告於譯文中亦不否認有未依原本
    合約方式施工，僅說明可達到相同防水效果。又原告並未提
    出施作完成之證據，是以，原告請求系爭工程尾款部分，為
    無理由，應予駁回。
  ㈢關於重工費用部分：原告主張因施工期間，被告家人進入工
    地造成破壞，而支出22,000元之重工費用等語，被告抗辯此
    費用未在約定範圍內，且原告有同意讓被告請人施作落水頭
    等語，經查，由兩造間之通訊軟體對話紀錄可知，被告確實
    因為請家人換水龍頭，而導致工地現場之破壞，且被告家人
    亦未依約定時間進場施作，導致原告工期可能延遲，原告亦
    立即反應（本院卷第43、45、49 頁），是以，被告確有因
    其行為而致施工現場破壞之情形，已堪認定，而需重新施作
    相關工程，且重新施作部分應已完成，故此部分應由被告負
    擔相關費用。
　㈣綜上所述，原告請求尾款60,000元，並無理由，重工費用22,
    000元，為有理由。　
四、末按給付無確定期限者，債務人於債權人得請求給付時，經
    其催告而未為給付，自受催告時起，負遲延責任。其經債權
    人起訴而送達訴狀，或依督促程序送達支付命令，或為其他
    相類之行為者，與催告有同一之效力；遲延之債務，以支付
    金錢為標的者，債權人得請求依法定利率計算之遲延利息；
    應付利息之債務，其利率未經約定，亦無法律可據者，週年
    利率為5%，民法第229 條第2 項、第233 條第1 項前段、第
    203 條分別定有明文。查本件承攬報酬之債務，其給付並無
    確定期限，而本件起訴狀繕本係於110 年10月7 日寄存送達
    被告，有送達證書在卷可憑（見本院卷第25頁），依民事訴
    訟法第138 條第2 項規定，自寄存之日起，經10日即110 年
    10月17日生效，是被告應於110 年10月18日起負遲延責任。
五、綜上所述，原告依系爭承攬合約之法律關係，請求被告給付
    22,000元，及自起訴狀繕本送達翌日即110 年10月18日起至
    清償日止，按週年利率5%計算之利息，洵屬有據，應予准許
    。
六、本件係依民事訴訟法第436 條之8 第1 項適用小額訴訟程序
    所為之判決，依同法第436 條之20規定，應就被告敗訴部分
    ，依職權宣告假執行。又被告陳明願供擔保，聲請宣告免為
    假執行，核無不合，爰酌定相當之擔保金額准許之。
七、本件事證已臻明確，兩造其餘之攻擊防禦方法及所提證據，
    於判決結果不生影響，爰不一一論列，附此敘明。
八、訴訟費用負擔之依據：民事訴訟法第79條。並依同法第436
    條之19第1 項規定，確定訴訟費用之負擔如主文第3 項所示
    。
中　　華　　民　　國　　111 　年　　6 　　月　　10　　日
                  新竹簡易庭  法  官  黃致毅
以上正本證明與原本無異。
如不服本判決，須於判決送達後20日內向本庭提出上訴狀（應按
他造當事人之人數附繕本）；如委任律師提起上訴者，應一併繳
納上訴審裁判費。
中　　華　　民　　國　　111 　年　　6 　　月　　10　　日
                              書記官  蕭宛琴
　　　　　　　　　　　　　　　
附錄：
一、民事訴訟法第436 條之24第2 項：
    對於小額程序之第一審裁判上訴或抗告，非以其違背法令為
    理由，不得為之。
二、民事訴訟法第436 條之25：
    上訴狀內應記載上訴理由，表明下列各款事項：
    ㈠原判決所違背之法令及其具體內容。
    ㈡依訴訟資料可認為原判決有違背法令之具體事實。
三、民事訴訟法第436 條之32條第2 項：
    第438 條至第445 條、第448 條至第450 條、第454 條、第
    455 條、第459 條、第462 條、第463 條、第468條、第469
    條第1 款至第5 款、第471 條至第473 條及第475 條第1 項
    之規定，於小額事件之上訴程序準用之。